【裁判字號】    92,易,213
【裁判日期】    920930
【裁判案由】    違反商標法
【裁判全文】
臺灣士林地方法院刑事判決                          九十二年度易字第二一三號
    聲  請  人  臺灣士林地方法院檢察署檢察官
    被      告  乙○○
                甲○○
右列被告因違反商標法案件，經檢察官聲請簡易判決處刑（九十一年度偵字第六五二
八號），本院認不宜以簡易判決（九十二年簡字第三五號），改依通常程序審理判決
如左：
    主  文
乙○○、甲○○均無罪。
    理  由
一、聲請簡易判決處刑書意旨略以：甲○○係龐宇百貨公司之業務員，從事化妝品、
    保養品銷售及運送業務。乙○○則係台北縣淡水鎮○○街一之五號「碧麗雅香水
    精品店」之負責人，經營化妝品買賣之業務。其二人明知附表所示商標圖樣之商
    標，係聯合利華股份有限公司（下稱聯合利華公司）向經濟部中央標準局（嗣於
    民國八十八年一月二十六日改制為智慧財產局）申請註冊，而取得於附表之專用
    期間指定使用於附表所載之商品之商標專用權，另甲○○亦明知其所持有之「多
    芬乳霜沐浴乳」及「多芬乳霜洗髮乳」商品，係由不明廠商未經聯合利華公司之
    同意或授權，所製造之仿冒附表商標圖樣商品，足致與聯合利華公司所製造之同
    一商品相混淆，且附表之商標圖樣為相關大眾所共知，竟仍基於意圖營利及欺騙
    他人之犯意，將前開「多芬乳霜沐浴乳」及「多芬乳霜洗髮乳」商品以每瓶新台
    幣（下同）二百十元之代價，各出售十二瓶予知情之乙○○後，再由乙○○以每
    瓶新台幣一百八十元至二百元不等之價格，在「碧麗雅香水精品店」位於上址之
    店面陳列出售予不特定顧客，用以促銷店內買氣牟利。嗣於九十一年四月二十五
    日下午五時三十分許，為警在上址持搜索票查獲，並扣得仿冒附表商標圖樣之「
    多芬乳霜沐浴乳」商品十瓶及「多芬乳霜洗髮乳」六瓶。因認被告涉有違反商標
    法六十三條之罪嫌云云。
二、按犯罪事實應依證據認定之，無證據不得推定其犯罪事實。又不能證明被告犯罪
    者，應諭知無罪之判決，刑事訴訟法第一百五十四條、第三百零一條第一項分別
    定有明文。又認定不利於被告之事實，須依積極證據，苟積極證據不足為被告事
    實之認定時，即應為有利被告之認定，更不必有何有利之證據。另按事實之認定
    ，應憑證據，如未能發現相當證據，或證據不足以證明，自不能以推測或擬制之
    方法，為裁判基礎；且被告否認犯罪事實所持之辯解，縱屬不能成立，仍非有積
    極證據足以證明其犯罪行為，不能遽為有罪之認定；再按認定犯罪事實，所憑之
    證據，雖不以直接證據為限，間接證據亦包括在內，然無論直接或間接證據，其
    為訴訟上之證明，須於通常一般之人均不致於有所懷疑，而得確信其為真實之程
    度者，始得據之為有罪之認定，倘其證明尚未達到此一程度，而有合理性懷疑之
    存在時，即無從為有罪之認定，最高法院三十年上字第八一六號判例、四十年台
    上字第八六號判例、三十年上字第一八三一號判例及七十六年台上字第四九八六
    號判例分別著有明文可資參照。再犯罪之成立，除行為人客觀上所為須該當於各
    該犯罪之構成要件外，另主觀上必須有犯罪之故意。而所謂故意，係指行為人對
    於構成犯罪之事實明知並有意使其發生，或行為人對於構成犯罪之事實預見其發
    生，而其發生不違背行為人本意者始屬成立（最高法院二十二年上字四二二九號
    判例意旨參照）。復按商標法第六十三條之販賣商品商標罪，係以「明知為仿冒
    商品而販賣」為構成要件，若行為人不知販賣之商品商標為仿冒或該商品為偽品
    ，自難以該罪相繩。
三、聲請人認被告乙○○、甲○○有違反商標法犯行，主要係以告訴人之指述、告訴
    人提出之經濟部中央標準局第一二七六六九號、第五七四一一○號、及第六五六
    七四七號「ＤＯＶＥ」、「多芬」、「ＤＯＶＥ（Ｌabel）」商標註冊證、聯合
    利華公司鑑定報告、營業處現場之照片、仿冒產品照片等為主要論據。
四、訊據被告甲○○固坦承有販賣扣案仿冒告訴人前開商標多芬乳霜洗髮乳、沐浴乳
    予乙○○；被告乙○○亦不否認曾於右揭時、地陳列販賣扣案之「多芬乳霜沐浴
    乳」及「多芬乳霜洗髮乳」商品之事實，惟均矢口否認有何違反商標法之犯行，
    均辯稱：不知所販售者為仿冒商品；被告乙○○並辯稱：伊購買這些貨是透過正
    常的管道，有發票且價格亦合理云云。經查：
（一）扣案之多芬沐浴乳、洗髮乳係被告乙○○於九十一年二月二十向被告甲○○購
      買而來，且有開立發票等情，業據被告乙○○供認在卷，並有發票附卷為憑，
      核與被告甲○○陳稱：伊有將前開扣案多芬沐浴乳、洗髮乳出貨給乙○○，並
      開立發票等語相符，雖被告甲○○、乙○○二人對於該扣案產品之出貨價格供
      述迭有齟齬，然被告乙○○供稱：其等業界之慣例如以現金價買貨品，就扣百
      分之五的稅，因此其實際進價約係每瓶一百九十二點五元等語，此與被告乙○○所提供之發票價格再扣除稅金後之價格大致相符，則被告乙○○向龐宇百貨
      公司之業務員甲○○進貨時每瓶尚達一百九十幾元，而聯合利華公司之多芬沐
      浴乳、洗髮乳等商品賣給經銷商之價格係二百零一元等情，復據告訴代理人於
      本院調查時陳述在卷（見本院九十二年三月十日問筆錄），可見被告乙○○所
      購買扣案多芬產品與真品之價格相差未幾，如被告乙○○明知該批貨品係仿冒
      之假貨，豈有付出與真品相當價格購買之理，顯見就被告乙○○之進貨價格而
      言，均與真品相差無幾。檢察官以被告乙○○以每瓶一百八十元至二百元不等
      之價格，低於進貨價格銷售，而認被告即明知該產品係仿冒告訴人商標之商品
      。然查，百貨行作特價促銷吸引客人消費，乃屬平常，且市面商品售價高低，
      乃取決於販售者訂價使然，而商品售價高低常因業者追求利潤多寡，相同商品
      會有不同售價情況產生，倘逕以售價高商品來推斷售價低商品為仿品，顯與商
      場競爭常情不合，尚難以此遽認被告乙○○明知販賣之商品係仿冒品。雖檢察
      官另以告訴人之商標為知名商標，廣見於各類廣告媒體，係為相關大眾所共知
      之商標，被告乙○○係以經營化妝品買賣為業，被告甲○○為該產品之業務員
      ，對相關大眾所共知之附表商標商品之真偽豈會無知？然該扣案之多芬商品與
      告訴人相同類型之商品外觀大致相同，一般人如未予注意，如何能分辨出係仿
      冒品？況告訴代理人亦供述扣案之物品從外觀上分辨不出係仿冒品（見本院九
      十二年五月十三日訊問筆錄），雖告訴代理人當庭指稱仿冒之多芬產品漏打一
      個英文字母、字跡較不清楚、旋開瓶蓋內側的墊片顏色不同云云，然若非刻意
      注意並與真品比較，如何看出差距，亦實無要求被告須一一旋開產品瓶蓋比較
      墊片顏色之可能，又告訴人以ＰＨ值及黏度等檢驗方法方得鑑定出不同，仍須
      專業人員始能鑑定，固何能期待如被告之一般零售業者或業務員能從外觀判斷
      真假或購進該產品時須先為鑑定，是亦難憑此推認被告二人明知所購買或販售
      之產品係仿冒品，益證被告二人辯稱其不知前開多芬產品係仿冒商標等語，尚
      非虛妄。
（二）告訴人雖指稱：業界共知告訴人聯合利華股份有限公司的經銷體系完整，被告
      二人除經由地區責任經銷商或由告訴人直接售予外，僅有向大賣場取得商品一
      途，別無任何其他之經銷管道，此為業界所共知之事實，且仿冒多芬商品之消
      息已向通路業者廣為宣導，其不向合法經銷商進貨，卻向不明經銷商進貨，可
      知被告明知可能買到偽品云云。惟查，告訴人固有其直接經銷商，但小盤商或
      零售商向告訴人之直接經銷商購入產品後，仍有可能再行轉賣，則自不能以被
      告未向告訴人之直接經銷商進貨，即認被告明知扣案產品為仿冒品。且在自由
      市場中，被告有權決定其取得訊息之管道及價值，告訴人豈得強科被告知道市
      面上有假貨，即可明知自己進貨產品係仿冒品，殊不能以告訴人片面陳稱被告
      知市面上有仿冒品訊息，即反推論被告明知其進貨產品係仿冒品，否則，無異
      要求刑事被告必須自證無罪，而與法制相悖。
（三）另告訴人雖指訴被告甲○○身為仿冒品大盤供應商丙○○之員工，負責與各零
      售商推銷、接洽及送貨等事宜，且對丙○○經營公司名稱先稱為「捷輝利」，
      其後又稱為「龐宇百貨」，應瞭解其所售者為仿品，又丙○○係賣多芬仿冒品
      的大盤商，亦遭檢察官起訴，足見被告甲○○應知扣案多芬產品係屬仿品云云
      。惟被告甲○○則否認知悉丙○○係販售仿冒多芬產品之大盤商，辯稱伊僅受
      僱於丙○○不到兩個月的時間，負責銷售產品等語。經查，就扣案之多芬產品
      ，本難由瓶子外觀分辨得出何者為真品何者為仿冒品，已如前述，而公訴人復
      未舉證證明被告甲○○對丙○○販售仿冒多芬產品乙情係屬知情，本難以被告
      甲○○係屬業務員遽認其對丙○○之行為必然知情參與，且查，被告甲○○於
      遭警查獲後曾與友人簡政吉到丙○○之蘆洲之住處找戴某理論，戴某仍向甲○○聲稱多芬產品是真品，並拿一張紙條予甲○○等情，業據證人丁○○到庭結
      證屬實（見本院九十二年八月二十五日訊問筆錄），並有被告甲○○所提該紙
      條一紙附卷可稽，而細譯該紙條即係載明許登鴻、捷輝利等字，足見被告甲○○所辯伊係丙○○之員工，不知扣案多芬產品為仿品，當初係丙○○要其供稱
      貨是取自許登鴻、捷輝利公司等語，尚非虛妄，故被告甲○○辯稱其不知前開
      多芬產品係仿冒商標等語，即有可能，尚不得據被告甲○○為丙○○之業務員
      負責銷售產品，即率謂被告甲○○有明知之犯行。
五、綜上所述，對於被告乙○○、甲○○是否認識其所販賣之商品為意圖欺騙他人於
    同一商品使用相同於他人註冊商標之圖樣之商品，仍有合理之懷疑存在，而未達
    於一般人均可得確信其為真實之程度。公訴人復未提出其他積極證據足資證明被
    告二人有何違反商標法第六十三條之犯行。依照前開說明，即不能認為被告乙○○、甲○○有罪，而應諭知被告二人無罪之判決。
據上論斷，應依刑事訴訟法第四百五十二條、第三百零一條第一項判決如主文。
本案經檢察官鄭世揚到庭執行職務
中      華      民      國    九十二    年      九      月     三十     日
                                    臺灣士林地方法院刑事庭
                                        法  官  王  俊  雄
右正明證明與原本無異。
如不服本件判決，得自判決送達之日起十日內，向本院提起上訴。
                                        書記官  許  秋  莉
中      華      民      國    九十二    年      十      月       三     日


司法院資訊處製作；財團法人民間司法改革基金會備份。
